【裁判字號】    96,訴,2713
【裁判日期】    970409
【裁判案由】    營業稅
【裁判全文】
臺北高等行政法院判決
                                     96年度訴字第02713號
                              .
原      告  玉山商業銀行股份有限公司
代  表  人  甲○○
訴訟代理人  袁金蘭  會計師
            林瑞彬  律師
被      告  財政部臺北市國稅局
代  表  人  凌忠嫄（局長）
訴訟代理人  丁○○
            丙○○
            乙○○
上列當事人間因營業稅事件，原告不服財政部中華民國96年6 月
4 日台財訴字第09600175720 號（案號：第00000000號）訴願決
定，提起行政訴訟。本院判決如下：
    主  文
原告之訴駁回。
訴訟費用由原告負擔。
    事  實
一、事實概要：原告為銀行業，原係加值型及非加值型營業稅法
    （下稱營業稅法）第4 章第2 節規定計算營業稅額之營業人
    ，惟自93年1 月起將非屬本業之銷售額部分，申請改依營業
    稅法第4 章第1 節規定計算營業稅額，而核准成為兼營營業
    人。嗣原告於93年間銷售向法院承受債務人所有房屋，銷售
    金額合計26,827,864元，未開立統一發票及申報銷售額，經
    被告所屬松山分局查獲後，以原告漏開統一發票及漏報銷售
    額，除核定補徵原告營業稅額1,341,393 元，並依營業稅法
    第51條第3 款規定，按原告所漏稅額處以2 倍罰鍰計2,682,
    700 元（計至百元止）。原告不服，申請復查未獲變更，提
    起訴願經決定駁回後，遂提起本件行政訴訟。
二、兩造聲明：
    (一)原告聲明：原處分、復查決定及訴願決定均撤銷。
    (二)被告聲明：原告之訴駁回。
三、兩造之爭點：
    1.原告所銷售之系爭承受債務人之擔保品，是否屬營業稅法
      第8 條第1 項第22款規定之固定資產，應免徵營業稅？
    2.被告以原告為銷售系爭承受擔保品之營業人，對原告補徵
      營業稅及處以罰鍰，是否合法？
    (一)原告主張之理由：
      1.本案情形應得適用營業稅法第8 條第1 項第22款規定，
        免徵營業稅。蓋依營業稅法第21條之文義解釋，原告為
        銀行業，符合「依第4 章第2 節規定計算稅額之營業人
        」之要件。原訴願決定援引財政部77.2.8台財稅第7611
        59161 號函及財政部賦稅署78.5.19 台稅二發第780153
        539 號函釋見解，顯然認為凡屬兼營營業人者，無論如
        何不可能符合營業稅法第8 條第1 項第22款免徵營業稅
        之規定。然查，前開函釋並非解釋本案之情形，甚至，
        前開函釋排除兼營營業人適用前揭免徵營業稅規定之見
        解，亦為行政法院79年判字第1290號判決所不採。
      2.次按，營業稅法第28條、第38條第1 項規定，原告銀行
        總行與各地分行，乃分向所在地主管稽徵機關申請營業
        登記，總行與各該分行在營業稅法上對於各自之營業行
        為，自為營業稅之納稅義務人，並依規定分別報繳營業
        稅，此即「營業稅分報分繳原則」。又總行與分行既為
        不同之營業稅納稅主體，則總行為兼營營業人者，分行
        並不因此成為兼營營業人，故原告於總行自93年度起因
        金融大樓出租及KBB 行舍出租，而經核准為兼營營業人
        後，就營業非專屬本業之銷售額部分，即改依第4 章第
        1 節規定計算營業額，但其餘各分行仍為專營營業稅法
        第4 章第2 節金融業之特種稅額營業人，並分別計算申
        報繳納營業稅。由是可知，原告之總、分行雖屬同一法
        人，但仍分屬不同之營業人，此益證營業稅法對營業人
        之認定，實有別於民法上之權利能力主體。
      3.承上所述，本件對於課稅構成要件經濟事項之發生具有
        實質支配力者為各分行，自應由各分行負擔其產生之稅
        負。蓋系爭承受擔保品自授信、承受與處分均由各分行
        自行辦理，僅因分行不具權利主體資格，故各分行辦理
        放款業務後，其附隨之抵押權不得不以原告總行名義登
        記。準此，原告之分行宥於現行法令故只能以原告名義
        作為抵押權人及訴訟之當事人，原訴願決定及原處分不
        察，竟逕以聲請拍賣承受處分擔保品之名義人為原告，
        即認是原告總行之營業行為，已忽略本件貸放款實際交
        易及帳務處理設帳單位為各分行之事實，依歸屬原則本
        應為各分行之營業行為，違反稅法之租稅客體歸屬於租
        稅主體應以經濟實質為依歸之實質課稅原則，其認事用
        法顯有違誤，應予撤銷。
      4.前開財政部77年、賦稅署78年函釋排除兼營營業人適用
        前揭免徵營業稅規定之見解，為行政法院79年判字第12
        90號判決所不採。依該判決：「依第4 章第2 節計算稅
        額之營業人出售非經常買進、賣出之固定資產時，得否
        免徵營業稅，似宜端視其於購置時有無進項稅負為斷，
        而非以是否專營營業人為區別標準，如於購置時有進項
        稅負（不能扣抵），出售時自得免稅，如於出售時已無
        進項稅負，則於出售時自應課徵營業稅，其是否專營營
        業人或兼營營業人，似無庸置論。被告引用財政部77年
        函釋謂『兼營營業人銷售非經常買進、賣出而持有之固
        定資產，應依法課徵營業稅』，而不論其有無進項稅負
        ，是否與營業稅法第8 條之立法意旨相符，非無可疑。
        」本件承受擔保品時之出賣人中，有東一塑膠公司、新
        弘工程公司、仁翔建設公司及伍尼南建設公司（下稱東
        一等4 家公司），均屬應繳納營業稅之營業人，則於原
        告承受渠等之擔保品時，承受之價格已包含渠等應繳納
        之營業稅。換言之，原告購入系爭擔保品時既有進項稅
        負產生，則本於前開避免重複課稅之營業稅法第8 條修
        法理由，於原告出售系爭擔保品時，即應免徵營業稅。
      5.再查，依前所述，本件承受與處分擔保品之行為，應分
        別歸屬於原告所屬城東、新竹、台中、嘉義、高雄、七
        賢等分行。而前開分行於承受擔保品時，因法院拍賣時
        限制須就數筆擔保品一併承受，故於此情形應以承受行
        為之次數作為買入行為之次數計算；另外，於計算銷售
        行為之次數時，亦應以買賣契約之個數為標準，故總括
        來說，嘉義分行於93年內共有5 件買入、賣出行為；新
        竹分行1 件；台中分行1 件；七賢分行3 件；高雄分行
        9 件；城東分行9 件。其中被告有管轄權核課營業稅者
        ，僅有城東分行，而城東分行於承受擔保品時因債務人
        屬於應納營業稅之伍尼南建設，其承受價格已包含繳付
        營業稅之進項稅負，則依上揭判決見解，不應再令其再
        繳納一次營業稅，造成重複課稅之情形。此外，訴願決
        定以原告買進系爭擔保品時未列為供營業上使用之固定
        資產，而認定不能依營業稅法第8 條第1 項第22款規定
        免徵營業稅，實已限縮前開條文之適用，而增加法律所
        無之限制。蓋依財政部賦稅署75.11.15台稅二發第7518
        514 號函釋見解：「依第4 章第2 節規定計算營業稅之
        營業人，出售向法院承受債務人所有之不動產，可依規
        定免徵營業稅」，故凡出售向法院承受債務人所有之不
        動產，可認屬於「銷售其非經常買進、賣出而持有之固
        定資產」無疑，並不以原告將承受之擔保品列為供營業
        上使用之固定資產為限。此亦為最高行政法院前揭判決
        案件之情形。
      6.依前所述，原告處分之擔保品均為各該分行之營業行為
        ，而原告各該分行，既均為專營營業稅法第4 章第2 節
        之營業人，依同法第8 條第1 項第22款，銷售非經常買
        進、賣出而持有之固定資產，免徵營業稅。故原告並未
        有漏報營業稅情事，從而，被告依所漏營業稅處2 倍罰
        鍰即失所附麗。再者，銷售處分擔保品之營業人既為原
        告各該分行，各該分行依「統一發票使用辦法」第4 條
        第22款規定，亦得免用或免開統一發票。是亦無違反稅
        捐稽徵法第44條，應給他人憑證而未給予之情事。從而
        原告既不該當漏稅罰之要件，即亦不合致行為罰之要件
        ，處以原告違章罰鍰即有違誤，應予撤銷。
      7.按營業稅法第51條第3 款雖明文得按所漏稅額處1 倍至
        10倍之罰鍰，惟並非謂被告即得恣意決定裁罰金額之倍
        數，而應參酌行政罰法第18條第1 項及財政部「稅務違
        章案件裁罰金額或倍數參考表」使用須知第4 點之規定
        。原告一向誠實納稅，今因確信所屬分行出售承受擔保
        品行為符合免徵營業稅之規定，故未予申報繳納，其應
        受責難程度，非可謂為重大。實則每人對法令之解釋不
        可能每次均相同，因法令解釋不同而導致之稅捐短納行
        為本不應認定為有過失或課予行政罰，蓋除非明定納稅
        義務人每次納稅前都有向行政機關申請解釋法令之義務
        ，否則此次因法令見解不同課予納稅義務人行政罰，仍
        不能避免下次類似之情形發生，故縱使認為法令解釋不
        同仍足認定為行政罰上之過失，其過失應屬情節輕微（
        必輕微於其他過失漏繳情形），而應減至裁量最低限，
        實屬合法，原處分確有怠為裁量之瑕疵。
      8.末查，依諸財政部94年6 月2 日發布之裁罰參考表規定
        ：「違反營業稅法第51條第3 款，銷貨時未依法開立發
        票，且於申報當期銷售額時亦未列入申報者，按所漏稅
        額處3 倍罰鍰，但於裁罰處分核定前已補報補繳稅款及
        以書面或於談話筆（紀）錄中承認違章事實及承諾繳清
        罰鍰者，處2 倍之罰鍰；其情節輕微者，並減輕處罰如
        下：一、1 年內經第1 次查獲及承諾繳清罰鍰者，處1
        倍之罰鍰。」原告因法令解釋及認知之歧異，本不應率
        爾課予行政罰之責任，已如前述。縱被告怠於為行政罰
        責任之調查認定，亦應退而考量原告情節之輕微，依上
        開參考表，僅得處以原告所漏稅額1 倍之罰鍰，不應恣
        意選擇較重之2 倍罰鍰。原告自本件查獲日前1 年內並
        未有短報或漏報銷售額之違章情事，且已出具承諾書承
        諾繳清罰鍰，故依前開參考表，其裁量權依法令應萎縮
        至僅得裁處原告所漏稅額1 倍之罰鍰。
    (二)被告主張之理由：
      1.經查，原告自93年起就經營非專屬本業之銷售額部分，
        申請改依營業稅法第4 章第1 節規定計算營業稅額，而
        核准成為兼營營業人，原告既已知悉稅法相關規定，就
        出租辦公室之經營非專屬本業之銷售額部分，申請改依
        營業稅法第4 章第1 節規定計算營業稅額，即無不知銷
        售系爭房屋亦應申報銷售額及繳納營業稅額之理。
      2.次查，銀行業經營不動產買賣收入，屬銀行業經營非專
        屬本業收入之一，此為「銀行業保險業信託投資業證券
        業期貨業票券業及典當業經營非專屬本業收入範圍認定
        辦法」第3 條第1 款第5 目所明定，原告銷售房屋，不
        論其為自有或係不良債權擔保品之出售，均為前揭規定
        之銀行業非專屬本業範圍，又適用營業稅法第4 章第2
        節規定計算營業稅之營業人，銷售貨物免徵營業稅，應
        符合非經常買進、賣出所持有之固定資產之規定，原告
        本年度銷售房地資產45件，已屬經常賣出性質，其於買
        進時又未列為供原告或原告分行營業上使用之固定資產
        ，原告既係營業稅法第4 章第1 節之兼營營業人，且又
        為房屋所有權人，以其名義經營非專屬本業之不動產銷
        售行為自應依法報繳營業稅。
      3.營業稅法第8 條第1 項第22款規定適用要件需具：(1)銷
        貨時營業人身分係依第4 章第2 節規定計算稅額之營業
        人；(2)銷售之貨物屬營業人之固定資產。查原告於92年
        經核准改按營業稅法第4 章第1 節規定計算稅額之營業
        人，為原告所不爭，又依其提示之不動產買賣契約書賣
        屋者均為原告，各該擔保品銷售時，原告為各該房屋所
        有人，其係依營業稅法第4 章第1 節規定計算稅額之營
        業人已然明確，是本件就銷貨時營業人身分論，並無前
        述稅法規定之適用。另按銀行業保險業信託投資業證券
        業期貨業票券業及典當業經營非專屬本業收入範圍認定
        辦法第3 條第1 款第5 目、商業會計處理準則第17條所
        規定，本件系爭貨品係原告沒入之擔保品，依前述法令
        規定，該等因債權執行關係沒入之擔保品，本質上並非
        原告之固定資產，業已明確，是本件就銷售之貨物論，
        亦非營業稅法第8 條第22款免徵營業稅之適用範圍。且
        銀行業經營不動產買賣收入，既屬其經營非專屬本業收
        入之一，是故依營業稅法第11條及第24條規定，系爭擔
        保品之銷售，縱其實際所有者係原告所屬各分行，其有
        經營非專屬本業銷售時，依規定亦應辦理申報，是本件
        沒入之擔保品無論所有權人係原告或原告所屬分行，依
        前揭法令規定，於出售時均應申報繳稅。
      4.再查，原告於取得各該擔保品時，於前手即債務人屬視
        同銷售行為，如前手未依規定開立憑證者，原告本得依
        規定要求對方履行交付憑證義務，不論原告身分為何種
        營業人，均可持其已納營業稅之憑證申報退稅。原告援
        引行政法院79年判字第1290號判決要旨，要求免繳營業
        稅，惟原告非營業稅法第4 章第2 節規定計算營業稅額
        之營業人，於銷售非經常買進、賣出而持有之固定資產
        ，自無免徵營業稅之理；且該判決之案例係認定營業人
        於購進固定資產有支付進項稅額事實，卻未能申報扣抵
        銷項稅額者，於銷售時方有免稅適用，惟原告自始至終
        均未提示其於取得房屋時有支付進項稅額及賣方有申報
        繳稅之具體事證供核，其違章顯與該判決案例不同，自
        無援引該判決適用之理。且依財政部85年10月30日台財
        稅第851921699 號函釋規定，稽徵機關如取得法院分配
        營業稅款或徵起營業稅隨課稅額者，應發給原告營業稅
        繳款書收據聯、扣抵聯或營業稅隨課稅額徵起通知專案
        申報扣抵函，原告未檢附已繳納進項稅額證明文件供核
        ，逕依該函釋主張於承受系爭不動產時已繳納進項稅額
        ，且未以之申報扣抵銷項稅額，被告核定補徵原告營業
        稅額有重複課稅云云，核不足採。
      5.又「三、短報或漏報銷售額者。違章情形：二、銷貨時
        未依法開立發票，且於申報當期銷售額時亦未列入申報
        。裁罰金額或倍數：按所漏稅額處3 倍罰鍰。但於裁罰
        處分核定前已補繳稅款及以書面或於談話筆（紀）錄中
        承認違章事實及承諾繳清罰鍰者，處2 倍之罰鍰；…」
        為財政部稅務違章案件裁罰金額或倍數參考表使用須知
        第1 點至第3 點及修正稅務違章案件裁罰金額或倍數參
        考表所核定。原告於93年間銷售貨物，漏報銷售額逃漏
        營業稅之違章事證明確，洵堪認定，被告審酌原告違章
        情節，並無「稅務違章案件減免處罰標準」規定之適用
        ，被告依營業稅法第51條第3 款規定，按原告所漏稅額
        處以2 倍罰鍰，並無違誤。
      6.末查，原告已知悉就其經營非專屬本業之銷售額部分，
        自93年起申請改依營業稅法第4 章第1 節規定計算營業
        稅額，即明知稅法相關規定，是原告已不具備不知情無
        故意過失免責之要件。又「不得因不知法規而免除行政
        處罰責任」為行政罰法第8 條前段所明訂。原告於銷售
        房屋時有無應申報銷售額及報繳營業稅，原告本應依法
        盡探知及申報之義務，尚不能因事實認定及適用法律見
        解歧異，而主張免罰。原告雖又主張縱有違章情事亦應
        依「1 年內經第1 次查獲及承諾繳清罰鍰者，處1 倍之
        罰鍰。」規定，改處1 倍罰鍰乙節；經查被告所屬中正
        稽徵所前於93年11月18日及同年12月17日亦查獲原告銷
        售車輛短漏開統一發票並漏報銷售額違章事實，經裁處
        罰鍰確定在案，依財政部76年10月2 日台財稅第760156
        760 號函釋「營業稅法第52條所稱1 年內，係指自首次
        查獲之日起，至次年當日之前1 日止而言。」原告於本
        件違章查獲日94年7 月15日前1 年內，已有2 次相同違
        章事實，依修正後前開參考表規定，無處1 倍之適用，
        原告此部分主張，亦無足採。
    理  由
一、本件原告起訴時，被告之代表人為許虞哲，嗣於訴訟中變更
    為凌忠嫄，茲據新任代表人具狀聲明承受訴訟，經核無不合
    ，應予准許。
二、本件原告原係營業稅法第4 章第2 節規定計算營業稅額之營
    業人，惟自93年1 月起將非屬本業之銷售額部分，申請改依
    營業稅法第4 章第1 節規定計算營業稅額，而核准成為兼營
    營業人。其後，原告於93年間銷售向法院承受債務人所有房
    屋計45件，銷售金額合計26,827,864元，未開立統一發票及
    申報銷售額，經被告所屬松山分局查獲後，以原告漏開統一
    發票及漏報銷售額，除核定補徵原告營業稅額1,341,393 元
    ，並依營業稅法第51條第3 款規定，按原告所漏稅額處以2
    倍罰鍰計2,682,700 元（計至百元止）之事實，為兩造所不
    爭，並有原告前開申請函、93年度承受擔保品處分明細表、
    房屋交易資料查核清單、被告核定營業稅額繳款書及罰鍰處
    分書附原處分卷第262 、222-243 、210 、145 頁可稽，堪
    信為真實。
三、原告起訴主張：原告93年度承受及處分擔保品，形式上雖以
    原告總行名義為之，惟實際交易及帳務均係由依營業稅法第
    4 章第2 節規定報繳營業稅之各分行處理，依同法第8 條第
    1 項第22款規定，自應免徵營業稅。被告援引之財政部77年
    2 月8日 函釋及賦稅署78年5 月19日函釋見解，已為改制前
    行政法院79年度判字第1290號判決所不採，且本案情形亦與
    上開二函釋係就單一納稅主體所為之解釋不同，被告以原告
    為銷售系爭承受擔保品之營業人，補徵營業稅及處以2 倍之
    罰鍰，自有違法等語。
四、按營業稅法第8 條第1 項第22款規定：「左列貨物或勞務免
    徵營業稅︰…二二、依第4 章第2 節規定計算稅額之營業人
    ，銷售其非經常買進、賣出而持有之固定資產。」第14條第
    1 項規定：「營業人銷售貨物或勞務，除本章第2 節另有規
    定外，均應就銷售額，分別按第7 條或第10條規定計算其銷
    項稅額，…」第21條規定：「銀行業、保險業、信託投資業
    、證券業、期貨業、票券業及典當業，就其銷售額按第11條
    規定之稅率計算營業稅額。…」第32條第1 項前段規定：「
    營業人銷售貨物或勞務，應依本法營業人開立銷售憑證時限
    表規定之時限，開立統一發票交付買受人。」第35條第1 項
    規定：「營業人除本法另有規定外，不論有無銷售額，應以
    每二月為一期，於次期開始15日…向主管稽徵機關申報銷售
    額、應納或溢付營業稅額。其有應納營業稅額者，應先向公
    庫繳納後，檢同繳納收據一併申報。」第43條第1 項第4 款
    規定：「營業人有左列情形之一者，主管稽徵機關得依照查
    得之資料，核定其銷售額及應納稅額並補徵之…四、短報、
    漏報銷售額者。」第51條第3 款規定：「納稅義務人，有左
    列情形之一者，除追繳稅款外，按所漏稅額處1 倍至10倍罰
    鍰，並得停止其營業：…三、短報或漏報銷售額者。」故本
    件厥應審究者，係：原告所銷售之系爭承受債務人之擔保品
    ，是否屬營業稅法第8 條第1 項第22款規定之固定資產，應
    免徵營業稅？及被告以原告為銷售系爭承受擔保品之營業人
    ，對原告補徵營業稅及處以罰鍰，是否合法？
五、經查：
    (一)按何謂「固定資產」，現行稅捐法令上並未明文規範其定
      義，依商業會計處理準則第17條規定：「固定資產指為供
      營業上使用，非以出售為目的，且使用年限在一年或一個
      營業週期以上之有形資產，以較長者為準…」準此，固定
      資產須符合二項要件，即必須供營業上使用，且不能以出
      售為目的。參以商業會計法第27條第1 項第1 款規定：「
      會計科目，除法律另有規定外，分下列九類：一、資產類
      ：指流動資產、基金及長期投資、固定資產、遞耗資產、
      無形資產、其他資產等項。」可知長期投資、固定資產雖
      均為資產類，但不屬同項。故如非為營業使用之有形資產
      ，應按其性質列為長期投資或其他資產。查原告銷售之系
      爭承受擔保品（房屋）係因貸放款未能收回，為減少呆帳
      損失，而將客戶提供之擔保品（房屋）依法定程序予以承
      受後陸續出售等情，業據原告自承在卷，並有原告93年度
      承受擔保品處分明細表、原告提示承受系爭擔保品之承受
      、投標、處分拍賣品審查紀錄及各相關帳據、傳票可稽（
      見原處分卷第222-243 、263- 510頁），足證原告承受系
      爭擔保品，係以出售為目的，並非供營業上之長期使用，
      且原告承受系爭擔保品時，亦未將之列為原告總行或各分
      行營業使用之固定資產，揆諸前揭說明，原告出售之系爭
      承受擔保品即非屬營業稅法第8 條第1 項第22款規定之「
      固定資產」，自無該款免徵營業稅之適用甚明。
    (二)而改制前行政法院79年度判第1290號判決略以：「依第4
      章第2 節計算稅額之營業人出售非經常買進、賣出之『固
      定資產』時，得否免徵營業稅，似宜端視其於購置時有無
      進項稅負為斷，而非以是否專營營業人為區別標準，如於
      購置時有進項稅負（不能扣抵），出售時自得免稅，如於
      出售時已無進項稅負，則於出售時自應課徵營業稅，其是
      否專營營業人或兼營營業人，似無庸置論。」係闡釋依營
      業稅法第4 章第2 節計算稅額之營業人出售非經常買進賣
      出之「固定資產」時，得否免徵營業稅，端視其於購買時
      有無進項稅負為斷，與其是否專營營業人或兼營營業人無
      關，並非謂該營業人購置之不動產是否屬「固定資產」，
      均得依營業稅法第8 條第1 項第22款規定免徵營業稅。原
      告援引上開判決，主張凡出售向法院承受債務人所有之不
      動產，即可認屬於「銷售其非經常買進、賣出而持有之固
      定資產」之情形，並不以將承受之擔保品列為供營業上使
      用之固定資產為限云云，尚不足採。
    (三)次按，營業稅法第1 條規定：「在中華民國境內銷售貨物
      或勞務及進口貨物，均應依本法規定課徵加值型或非加值
      型之營業稅。」第1 條之1 規定：「本法所稱加值型之營
      業稅，係指依第4 章第1 節計算稅額者；所稱非加值型之
      營業稅，係指依第4 章第2 節計算稅額者。」第2 條第1
      款規定：「營業稅之納稅義務人如左：一、銷售貨物或勞
      務之營業人。」第3 條第1 項規定：「將貨物之所有權移
      轉與他人，以取得代價者，為銷售貨物。」由以上規定可
      知，凡適用營業稅法第4 章第1 節適用一般稅額計算之營
      業人，將貨物之所有權移轉與他人，以取得代價者，均為
      銷售貨物，應依法繳納加值型之營業稅。又「銀行業……
      經營非專屬本業收入如下：…銀行業……(五)經營動產、不
      動產…買賣業務收入。」為銀行業保險業信託投資業證券
      業期貨業票券業及典當業經營非專屬本業收入範圍認定辦
      法第3 條第1 款第5 目所明定。查原告為銀行業，原屬營
      業稅法第4 章第2節 規定計算營業稅額之營業人，惟自93
      年1 月起將非屬本業之銷售額部分，申請改依營業稅法第
      4 章第1 節規定計算營業稅額，而核准成為兼營營業人。
      又依嘉義地院、新竹地院、雲林地院、臺中地院及高雄地
      院核發之不動產權利移轉證書所載，系爭擔保品均係以原
      告之名義承受及銷售等情，亦為原告所不爭，並有原告前
      開申請函及上開不動產權利移轉證書可稽，故揆諸前揭說
      明，原告於93年度銷售系爭承受擔保品達45件，已屬經常
      賣出性質，且其買進（承受）時，亦非供原告總行或各分
      行營業上使用之固定資產，原告就其銷售系爭承受擔保品
      之非專屬本業之銷售額，自應依規定開立統一發票及報繳
      營業稅。至原告所稱有關系爭擔保品之授信、放款、承受
      及處分均由原告各分行處理等情，僅係原告就所經營業務
      依其地域及屬性劃分由各分行處理之內部事務分配，核與
      銷售系爭承受擔保品之營業人認定無關；況依前所述，原
      告承受之系爭擔保品並非供原告或其分行營業使用之固定
      資產，即無營業稅法第8 條第1 項第22款免徵營業稅之適
      用，因此，縱系爭擔保品為原告各分行實際所有並出售，
      則原告各該分行有經營非專屬本業之不動產買賣，依營業
      稅法第10條第1 項、第24 條 及第35條規定亦應申報繳納
      營業稅，原告主張系爭擔保品之實際銷售者係原告之各分
      行，各該分行係依營業稅法第4 章第2 節規定計算稅額之
      營業人，應免徵營業稅云云，亦無足採。
    (四)原告雖另提出財政部85年10月30日台財稅第851921699 號
      函釋，主張系爭承受擔保品之債務人中，有東一等4 家公
      司之營業人，其於承受渠等之提供擔保品時已繳納進項稅
      額，且未以之申報扣抵銷項稅額，被告核定補徵營業稅額
      ，即有重複課稅情事云云。惟查，依營業稅法第19條第1
      項第1 款規定：「營業人左列進項稅額，不得扣抵進項稅
      額：購進之貨物或勞務未依規定取得並保存第33條所列之
      憑證者。第33條規定：「營業人以進項稅額扣抵銷項稅額
      者，應具有載明其名稱、地址及統一編號之左列憑證：一
      購買貨物或勞務時，所取得載有營業稅額之統一發票。二
      有第三條第三項第一款規定視為銷售貨物，或同條第四項
      準用該條款規定視為銷售勞務者，所自行開立載有營業稅
      額之統一發票。三其他經財政部核定載有營業稅額之憑證
      。」可知，營業人以進項稅額扣抵銷項稅額者須具備上開
      法定要件，始為得扣減稅額之進項稅額，並非不論營業人
      是否依規定取得合法進項憑證均得為扣減稅額之進項稅額
      。且依原告援引之上開函釋規定：「二、法院拍賣或變賣
      之貨物屬應課徵營業稅者，稽徵機關應於取得法院分配之
      營業稅款後，就所分配稅款填發『法院拍賣或變賣貨物營
      業稅繳款書』…，逕向公庫繳納，除收據聯應送交買送人
      作為記帳憑證外，如買受人屬依營業稅法第4 章第1 節計
      算稅額之營業人，其扣抵聯應送交買受人作為進項憑證，
      據以申報扣抵銷項稅額。三、至未獲分配之營業稅款，應
      由稽徵機關另行填發『營業稅隨課違章（406 ）核定稅額
      繳款書』向被拍賣或變賣貨物之原所有人補徵之，如有滯
      欠未繳納者，應依欠稅程序處理；如已徵起者，對買受人
      屬依營業稅法第4 章第1 節計算稅額之營業人，應通知其
      就所徵起之稅額專案申報扣抵銷項稅額。」故稽徵機關如
      已取得法院分配營業稅款或徵起營業稅隨課稅額者，即應
      發給原告營業稅繳款書收據聯、扣抵聯或營業稅隨課稅額
      徵起通知專案申報扣抵函，供原告據以申報扣抵銷項稅額
      。惟查，原告主張承受系爭擔保品之債務人中，應繳納營
      業稅之營業人東一等4 家公司，於渠等提供之各該擔保品
      經所在地法院就強制執行金額進行分配結果，稽徵機關並
      未獲配應課徵之營業稅等情，為原告自認在卷，並有各該
      強制執行金額計算書分配表可稽（見本院卷第91-142頁）
      ，且原告就稽徵機關已向原所有人補徵得該營業稅款之事
      實，亦未能提示稽徵機關發給原告之營業稅隨課徵起通知
      專案申報扣抵函或已繳納進項稅額之證明文件以為證明，
      空言主張其已繳納進項稅額而未能扣抵銷項稅額，指摘原
      處分違反重覆課稅云云，亦無足採。
    (五)復查，營業稅採自動報繳制，原告就其經營非專屬本業之
      銷售額部分，已自93年起申請改依營業稅法第4 章第1 節
      規定計算營業稅額，為原告所明知，其於93年度銷售系爭
      承受擔保品係經營非專屬本業之範圍，原告就因此而生之
      營業稅，有報繳義務而未依法申報，即使非出於故意，亦
      有疏未注意之過失，依大法官釋字第275 號解釋意旨，自
      應處罰。且人民不得因不知或誤解法律而免除行政罰責任
      ，縱原告所稱對事實之認定或法律之適用有所疑義，亦得
      向稅捐機關申請釋示，原告捨此不為，逕採有利於己之解
      釋而未依法報繳，致發生本件逃漏營業稅之違章情事，亦
      非屬不可避免之事由，原告自難卸免過失之責。
    (六)又按，財政部94年6 月2 日修正公布「稅務違章案件金額
      或倍數參考表」規定：「營業稅法第51條第3 款：短報或
      漏報銷售額者：…二、銷貨時未依法開立發票，且於申報
      當期銷售額時亦未列入申報者，按所漏稅額處3 倍之罰鍰
      ，但於裁罰處分核定前已補報補繳稅款及以書面或於談話
      筆（紀）錄中承認違章事實者，處2 倍之罰鍰；其情節輕
      微者，並減輕處罰如下：一、一年內經第一次查獲及承諾
      繳清罰鍰者，處1 倍之罰鍰。二、一年內經第二次以上查
      獲，其漏稅額在1 萬元以下及承諾繳清罰鍰者，處1 倍之
      罰鍰。三、一年內經第二次以上查獲，其漏稅額逾1 萬元
      至10 萬 元及承諾繳清罰鍰者，處1.2 倍之罰鍰。四、一
      年內經第二次以上查獲，其漏稅額逾10萬元至20萬元，且
      查獲日前三年內無營業稅違章紀錄及承諾繳清罰鍰者，處
      1.5 倍之罰鍰。」係財政部本於中央主管機關職權，為協
      助下級機關行使裁量權而頒訂之裁罰裁量準則，核已斟酌
      納稅義務人違章情節輕重，作為裁罰倍數高低之標準，並
      未逾越法律明定得裁罰之倍數範圍，自得予以適用。查原
      告於本件違章查獲日94年7 月15日前1 年內（見本院卷第
      157 頁所示被告所屬中正稽徵所於94年7 月15日寄發原告
      之調查函），亦經該稽徵所於93年11月18日及同年12月17
      日先後查獲原告銷售車輛短漏開統一發票並漏報銷售額違
      章事實，並經裁處罰鍰確定在案（見本院卷第156頁至185
      頁），故被告以原告於本件違章查獲日94年7 月15日前1
      年內，已有2 次相同違章事實，並審酌原告於裁罰處分前
      已補報補繳稅款及以書面承認違章等情事，按原告所漏營
      業稅額1,341,393 元，處以2 倍罰鍰計2,682,700 元（計
      至百元止），揆諸前揭規定，並無違誤，亦無裁量怠惰、
      裁量逾越或裁量濫用之違法情事，自屬合法。原告空言辯
      稱係第一次被查獲，並指摘原處分有裁量怠惰、裁量逾越
      及違反比例原則之違法云云，即無足採。
六、綜上所述，原告之主張，均無足採。被告以原告於93年間銷
    售系爭承受擔保品，銷售金額合計26,827,864元，未依規定
    開立統一發票及漏報銷售額，核定補徵原告營業稅額1,341,
    393 元，並按原告所漏稅額處以2 倍罰鍰計2,682,700 元（
    計至百元止），並無違誤，訴願決定予以維持，亦無不合，
    原告仍執前詞，訴請撤銷，為無理由，應予駁回。
據上論結，本件原告之訴為無理由，爰依行政訴訟法第98條第1
項前段，判決如主文。
中    華    民    國    97    年     4    月    9     日
                    臺北高等行政法院第二庭
                              審判長法  官  徐瑞晃
                                    法  官  陳金圍
                                    法  官  蕭惠芳
上為正本係照原本作成。
如不服本判決，應於送達後20日內，向本院提出上訴狀並表明上
訴理由，如於本判決宣示後送達前提起上訴者，應於判決送達後
20日內補提上訴理由書（須按他造人數附繕本）。
中    華    民    國    97    年     4    月    9     日
                                    書記官  李淑貞


司法院資訊處製作；財團法人民間司法改革基金會備份。
